【裁判字號】    99,交聲,1002
【裁判日期】    990830
【裁判案由】    聲明異議
【裁判全文】
臺灣臺南地方法院交通事件裁定        99年度交聲字第1002號
原處分機關  交通部公路總局嘉義區監理所麻豆監理站
異  議  人
即受處分人  甲○○
上列受處分人因違反道路交通管理處罰條例案件，對於交通部公
路總局嘉義區監理所麻豆監理站民國99年7月26日所為之裁決處
分（處分案號：麻監裁罰字第裁75-M00000000號），聲明異議，
本院裁定如下：
      主  文
原處分關於罰鍰新臺幣參萬肆仟伍佰元部分撤銷。
上開撤銷部分，甲○○不罰。
其餘異議駁回。
      理  由
一、原處分意旨略以：異議人甲○○明知酒後已達無法安全駕駛
    之程度，仍駕駛車牌號碼7122-GL號自用小貨車，於民國98
    年4月23日14時10分許，行經臺南縣善化鎮○○路49號前之
    路口處，不慎與第三人莊詠琳駕駛之P8V-387號重型機車發
    生擦撞，致第三人莊詠琳受有雙膝擦傷合併右膝挫傷、腰腹
    挫傷及雙肩酸痛等傷害，經臺南縣警察局善化分局警員到場
    處理，並測得異議人呼氣酒精濃度為0.44mg/l，顯已超過規
    定標準值0.25mg/l而予以製單舉發。嗣原處分機關即交通部
    公路總局嘉義區監理所麻豆監理站以其違規事證明確，依照
    道路交通管理處罰條例第35條第1項第1款及違反道路交通管
    理事件統一裁罰基準表之規定，裁處異議人罰鍰新臺幣（下
    同）34,500元，吊扣駕駛執照24個月，並施以道安講習等語
    。
二、聲明異議意旨略以：對於違規事實並不否認，惟認為本件既
    已經檢察官為緩起訴處分，本於一事不二罰原則，爰聲明異
    議，請求撤銷原處分等語。
三、按汽車駕駛人飲用酒類或其他類似物後其吐氣所含酒精濃度
    超過每公升0.25毫克或血液中酒精濃度超過百分之0.05以上
    者，不得駕車，道路交通安全規則第114條第2款定有明文。
    又汽車駕駛人，駕駛汽車經測試檢定有酒精濃度超過規定標
    準者，處15,000元以上60,000元以下罰鍰，並當場移置保管
    其車輛及吊扣其駕駛執照1年，並施以道安講習，道路交通
    管理處罰條例第35條第1項第1款、第24條第1項第2款固有明
    定。惟95年2月5日生效之行政罰法第26條第1項規定，一行
    為同時觸犯刑事法律及違反行政法上義務規定者，依刑事法
    律處罰之。但其行為應處以其他種類行政罰或得沒入之物而
    未經法院宣告沒收者，亦得裁處之。究其立法目的，無非以
    一行為同時觸犯刑事法律及違反行政法上義務規定時，由於
    刑罰與行政罰同屬對不法行為之制裁，而刑罰之懲罰作用較
    強，故依刑事法律處罰，即足資警惕時，實無一事二罰再處
    行政罰之必要，且刑事法律處罰，由法院依法定程序為之，
    較符合正當法律秩序，應予優先適用，但罰鍰以外之沒入或
    其他種類行政罰，因兼具維護公共秩序之作用，為達行政目
    的，行政機關仍得併予裁處。然道路交通管理處罰條例第35
    條第8項明定：「前項汽車駕駛人，經裁判確定處以罰金低
    於本條例第92條第3項所訂最低罰鍰基準規定者，應依本條
    例裁決繳納不足最低罰鍰之部分」，參以該條項係於94年12
    月28日增訂，並於95年3月1日施行，對照行政罰法第26條關
    於一事不二罰之規定，係於94年2月5日公布，於95年2月5日
    施行，顯見該項規定之立法目的應係考量適用行政罰法第26
    條後，在酒後駕車違規應受刑事處罰者，刑事處罰額度低於
    行政罰之流弊。又履行檢察官緩起訴處分命令，此等命令名
    義上雖非刑罰，但仍是一種特殊處遇措施，造成受處分人之
    財產減少，性質上亦屬剝奪人民財產權之處分，與刑事制裁
    無異，實質上為刑事處罰。故檢察官為緩起訴處分並命向公
    益團體捐款者，其捐款解釋上亦屬道路交通安全管理處罰條
    例第35條第8項所規定之罰鍰。
四、經查：
  (一)異議人因酒後駕車行為，經臺灣臺南地方法院檢察署檢察官
    偵查結果，認其所為係犯刑法第185條之3之公共危險罪，惟
    參酌刑法第57條所列事項及公共利益之維護，認以緩起訴為
    適當，而依刑事訴訟法第253條之2第1項第4款之規定，命異
    議人向指定機構支付35,000元緩起訴處分金，緩起訴期間則
    自98年6月19日起至99年6月18日止，有緩起訴處分書、臺灣
    臺南地方法院檢察署98年度偵字第7074號偵察卷、98年度緩
    字第1478號緩起訴執行卷宗可稽，且為異議人所不爭，是其
    前揭違規行為洵堪認定。
  (二)次查，異議人已於98年12月10日向財團法人臺灣兒童暨家庭
    扶助基金會臺南縣分事務所捐款35,000元，以履行緩起訴處
    分之負擔等情，有上揭卷宗可憑。異議人既支付緩起訴處分
    金且已達最低罰鍰基準34,500元。依前揭規定，自無再處行
    政罰之必要。
  (三)綜上所述，原處分機關就異議人所為之裁罰，其中34,500元
    部分之行政裁罰，即有未洽，應由本院撤銷之，並為異議人
    不罰之諭知，以資適法。另原處分對異議人為吊扣駕駛執照
    24個月，並施以道安講習之處分部分，乃罰鍰以外對於預防
    再犯之行政罰，乃為抑止酒後駕車之不法行為，維護道路交
    通用路權人之生命、身體之安全法益，依行政罰法第26條第
    1項但書之規定，本得裁處之，原處分機關此部分裁決，並
    無不當，異議人此部分異議實無理由，應予駁回。
五、據上論結，依道路交通管理處罰條例第87條第2項、道路交
    通案件處理辦法第19條、第20條前段，裁定如主文。
中    華    民    國    99    年    8     月    30    日
                  交通法庭   法  官  廖建彥
以上正本證明與原本無異。
如不服本裁定應於送達後5日內向本院提出抗告狀（應附繕本）
。
                             書記官  吳揆滿
中    華    民    國    99    年    8     月    30    日

司法院資訊處製作；財團法人民間司法改革基金會備份。
